臺灣士林地方法院交通事件裁定　96年度交聲更（一）字第12號
原處分機關　臺北市交通事件裁決所
異　議　人
即受處分人　甲○○
上列異議人即受處分人因違反道路交通管理處罰條例案件，對於
臺北市交通事件裁決所民國95年12月25日所為處分（原處分案號
：北市裁二字第裁22-Z00000000號）聲明異議，經臺灣板橋地方
法院裁定管轄錯誤（臺灣板橋地方法院96年度交聲更字第7 號）
移送本院審理，經本院裁定後（96年度交聲字第482 號），受處
分人提起抗告，由臺灣高等法院以96年度交抗字第550 號撤銷原
裁定發回，本院裁定如下：
    主  文
原處分撤銷。
甲○○不罰。
    理  由
一、原處分意旨略以：異議人即受處分人甲○○（下均稱異議人
    ），於民國95年9 月30日15時1 分許，駕駛車牌號碼4185-M
    Q 號自用小客車，行經國道一號高速公路南下51公里處，為
    內政部警政署國道公路警察局第一警察隊員警逕行舉發其有
    「未依規定行駛路肩（非開放時段）」之違規，爰依道路交
    通管理處罰條例第33條第1 項第9 款、第63條第1 項之規定
    ，裁處異議人罰鍰新臺幣（下同）4 千元，並記違規點數1
    點等語。
二、聲明異議意旨略以：國道一號公路南下49.5公里處雖有標示
    牌，惟該路段常多塞車，異議人已有多年未曾行駛該路段，
    故對該段新標示不太熟悉，且標示牌上「路肩開放限小型車
    」以直式書寫、下方只有簡單「10—14、16—19」字樣，而
    「路肩通行」及「路肩開放」兩者字意完全不相同，如惡意
    違規行駛路肩，當欣然接受法令處罰，若因執行公權力之公
    務人員誤導他人違規，則難令人完全信服其格式容易誤導用
    路人；再加秋季午後太陽折射反光，數百部車輛亦行駛路肩
    通行，加以立告示牌位置欠佳，因而誤導異議人於14至19時
    誤闖該區路段路肩。其駕駛車輛近20年從未有行駛路肩惡習
    ，係因「太注意路況標誌才會被其標誌所誤導」，遵循標誌
    竟被舉證違規，為此聲明異議，請求撤銷原處分等語。
三、按犯罪事實應依證據認定之，無證據不得推定其犯罪事實；
    又不能證明被告犯罪或其行為不罰者，應諭知無罪之判決，
    刑事訴訟法第154 條第2 項、第301 條第1 項，分別定有明
    文。又認定不利於被告之事實，須依積極證據，苟積極證據
    不足為不利於被告事實之認定時，即應為有利於被告之認定
    ，更不必有何有利之證據；且事實之認定，應憑證據，如未
    能發現相當證據，或證據不足以證明，自不能以推測或擬制
    之方法，以為裁判基礎；而認定犯罪事實所憑證據，雖不以
    直接證據為限，間接證據亦包括在內；然而無論直接或間接
    證據，其為訴訟上之證明，須於通常一般之人均不致有所懷
    疑，而得確信其為真實之程度者，始得據為有罪之認定，若
    其關於被告是否犯罪之證明未能達此程度，而有合理性懷疑
    之存在，致使無從形成有罪之確信，根據「罪證有疑，利於
    被告」之證據法則，即不得遽為不利被告之認定，亦分別有
    最高法院30年上字第816 號、40年臺上字第86號、76年臺上
    字第4986號等判例可資參照。而依道路交通管理處罰條例第
    89 條 規定，法院受理有關交通事件，準用刑事訴訟法之規
    定，前開規定及判例意旨自得適用於本件聲明異議案件。又
    依行政罰法第7 條第1 項之規定，違反行政法上義務之行為
    非出於故意或過失者，不予處罰。依此及前開準用刑事訴訟
    法之規定，苟異議人主張其並無故意或過失，則裁決機關對
    於異議人之違規行為係出於故意或過失即應負舉證責任。
四、經查：本件異議人駕駛車號4185—MQ號自用小客車，於前開
    時、地，經警舉發有於未開放行駛路肩時段使用路肩之違規
    事實，雖有舉發違反道路交通管理事件通知單1 紙及舉發照
    片1 幀附卷可稽，異議人對於其確有於非開放時間行駛高速
    公路路肩之行為，固未加爭執，惟以其係因告示牌設置不當
    而受其誤導等情詞置辯。惟查：
  (一)異議人前於臺灣板橋地方法院訊問時曾陳稱：因為看到「路
    肩通行，限行小型車」才認為可以開，交通局說該牌示下方
    有寫時間，所以有限時，但「開放」才應該有時間限制，不
    是限行有時間限制；且在高速公路開車時，速度很快，下方
    橫式的破折號（即時間）不可能看的清楚等語（參見板院交
    聲更卷第10頁）。另觀諸異議人所提出之該路段行車錄影資
    料光碟內容綜合以觀，異議人就本件違規行為是否確有故意
    或過失實有疑義。
  (二)又依內政部警政署96年7 月12日警署交字第0960097910號函
    中就與國道一號公路南下49.5公里處所示之該路段，於96年
    上半年度發生各類交通事故計26件，轄區警察隊舉發違規行
    駛路肩案件共4,57 6件等情觀之，異議人辯稱因該標示設置
    位置及標示不清等因素，造成駕駛人誤闖該區路肩而遭舉發
    之情，非屬無據。
  (三)再依上開函文所示，內政部警政署為改善原「路肩通行限小
    型車；00-0 0 00-00」之標示內容文義不清，為明確標示高
    速公路開放路肩之內涵，避免執法爭議或衍生事故，亦發函
    建議交通部臺灣區○道○○○路局，就高速公路開放路肩之
    告示牌面統一採取橫式書寫，告示文字置於同一牌面，內容
    修正為「7-9 時，16 -19時路肩開放（限小型車）」，足見
    原標示內容確有不明確之處，有誤導異議人行駛路肩之嫌。
    是異議人就前開違規行駛路肩之行為，是否具有故意或過失
    既有疑義。參酌刑事訴訟法之「罪疑唯輕」原則及行政罰法
    第7 條第1 項之規定，自應為異議人有利之認定。
五、從而，本件異議人對於未開放行駛路肩時段使用路肩之違規
    事實，既無從認定異議人主觀上有故意或過失，原處分未予
    詳查，遽為裁罰，尚有未洽。本件異議為有理由，原處分應
    予撤銷，另諭知異議人不罰。
據上論斷，依道路交通案件處理辦法第20條前段，裁定如主文。
中　　華　　民　　國　　96　　年　　12　　月　　26　　日
                  交通法庭法  官  莊明達
以上正本證明與原本無異。
如不服本裁定，應於裁定送達後5日內，向本院提出抗告狀。
                        　書記官　陳慧中
中　　華　　民　　國　　96　　年　　12　　月　　26　　日
